【裁判字號】    95,交聲,577
【裁判日期】    950731
【裁判案由】    違反道路交通管理處罰條例聲明異議
【裁判全文】
臺灣臺北地方法院交通事件裁定         95年度交聲字第577號
原處分機關  臺北市交通事件裁決所
異  議  人
即受處分人  丙○○
                      樓
上列受處分人因違反道路交通管理處罰條例案件，對於臺北市交
通事件裁決所於中華民國九十五年六月十三日所為之處分（原處
分案號：北市裁二字第裁二二－Ｃ00000000號、二二—
Ｃ00000000號）聲明異議，本院裁定如下：
        主      文
原處分均撤銷。
丙○○不罰。
        理      由
一、按法院受理交通事件，準用刑事訴訟法之規定，道路交通管
    理處罰條例第八十九條前段定有明文。是最高法院七十六年
    台上字第四九八六號判例「認定犯罪事實所憑之證據，雖不
    以直接證據為限，間接證據亦包括在內。然而無論直接證據
    或間接證據，其得為訴訟上之證明者，須於通常一般之人均
    不致有所懷疑，而得確信其為真實之程度者，始得據為有罪
    之認定。倘其證明尚未達到此一程度，而有合理之懷疑存在
    ，而無從使事實審法院得有罪之確信時，即應由法院為諭知
    被告無罪之判決。」所揭示刑事訴訟法上法院認定事實之最
    重要原則（認定被告有罪，就該有罪事實不能有任何之合理
    懷疑存在原則）。於法院審理行為人違反道路交通管理處罰
    條例案件時，當有其適用。易言之，法院於審理行為人違反
    道路交通管理處罰條例案件，當踐行完畢調查證據程序後，
    為事實之認定時，如就原處分機關所認定之行為人違規事實
    仍有合理之訴訟上懷疑，而無法百分之百確信行為人確有該
    當於道路交通管理處罰條例各該處罰條文之構成要件事實時
    ，此際即應依訴訟上之待證事實「倘有懷疑，則從被告之利
    益作解釋」之證據法則，作對受處分人有利之認定。
二、本件原處分機關認受處分人即異議人丙○○於民國九十五年
    四月十日十時四十分許，騎乘車號ＣＷ－一六七五號自小客
    車，在板橋市○○○路○段、南雅西路口設有燈光號誌管制
    之交岔路口，明知板橋市○○○路上燈光號誌已轉為禁止通
    行之紅燈，竟貿然闖紅燈，由南往北行駛，嗣由執行臨檢勤
    務之台北縣政府板橋分局交通分隊警員乙○○發現當場攔停
    ，詎丙○○竟拒絕停車接受稽查而逃逸，警員乙○○遂登記
    車號查詢電腦核對車籍資料無誤後，以受處分人有違反道路
    交通管理處罰條例第五十三條、第六十條第一項規定之行為
    依據車籍登記名義逕行掣單舉發，並指定應到案日期為九十
    五年四月二十五日。嗣受處分人於應到案日期前申訴，原處
    分機關函請舉發機關調查結果，仍認受處分人有闖紅燈、拒
    絕停車接受稽查而逃逸之違規行為，原處分機關即依道路交
    通管理處罰條例第五十三條、第六十條第一項之規定，於九
    十五年六月十三日以北市裁二字第裁二二－Ｃ000000
    00號、二二—Ｃ00000000號裁決書分別裁處新臺
    幣二千七百元、三千元罰鍰，並記違規點數三點及一點。
三、訊據受處分人丙○○堅決否認有上開闖紅燈、拒絕停車接受
    稽查而逃逸等違規行為，辯稱：伊是公務員，家住台北市，
    且在台北市立和平高中任職，平常均走路上下班，當日並未
    駕駛ＣＷ－一六七五號自小客車外出，與板橋市亦無地緣關
    係等語，經查：
  (一)受處分人於九十五年四月十日確在其任職之台北市立和平高
    級中學內開會，並未前往舉發地點乙情，業據其到庭供述甚
    詳，且有台北市立和平高級中學在職證明書、九十五年上半
    年職員出勤簽到簿、開會通知單、及該校九十四年學年度第
    一次成績考核委員會議記錄各一份在卷可稽，佐以現場舉發
    員警即證人乙○○所到庭證稱：駕駛人是一名男性，年約三
    、四十歲等語（參見本院九十五年七月五日訊問筆錄），核
    與受處分人已五十餘歲之年籍亦有未合，已難遽認上開違規
    駕駛者即為本件受處分人甚明。
  (二)次查，受處分人所有之前揭車輛並未於舉發時間借予他人使
    用乙節，業據受處分人之住處管理員即證人甲○○到庭結證
    屬實，並有台北市成功國宅西區管理委員會證明書、成功國
    宅管理委員會西區地下停車場管理站管理員輪流值勤表各一
    份在卷可憑，是受處分人之車輛是否確於舉發時間行經舉發
    地點，亦非無疑；而徵諸社會目前偽造車牌情形時有所聞，
    受處分人之車號非無遭他人偽造冒用之可能，故受處分人所
    辯，尚非不可採信。從而，本件受處分人既無闖紅燈之違規
    行為，該輛違規闖紅燈之自小客車所懸掛之車牌，亦有可能
    遭人偽造冒用，舉發機關及原處分機關未審及此，遽以裁罰
    ，尚有未洽。本件異議為有理由，自應由本院將原處分均撤
    銷，改諭知受處分人不罰，以資適法。
四、據上論斷，應依道路交通案件處理辦法第二十條前段，裁定
    如主文。
中    華    民    國    95    年    7    月    31    日
                         交通法庭 法  官 吳佳薇
上正本證明與原本無異。
如不服本裁定，應於裁定送達後5日內向本院提出抗告狀。
中    華    民    國    95    年    8     月    4     日
                                  書記官 潘文賢


司法院資訊處製作；財團法人民間司法改革基金會備份。
